臺灣高等法院刑事判決
111年度上訴字第1691號
上  訴  人  
即  被  告  陳紘豪



選任辯護人  林盛煌律師(財團法人法律扶助基金會指派律師)
上列上訴人因違反毒品危害防制條例案件，不服臺灣士林地方法
院110年度訴字第421號，中華民國111年3月8日第一審判決（起
訴案號：臺灣士林地方檢察署110年度偵字第5120號），提起上
訴，本院判決如下：
    主  文
上訴駁回。
    事  實
一、陳紘豪明知3,4-亞甲基雙氧苯基乙基胺丁酮係屬毒品危害防
    制條例第2條第2項第3款所列管之第三級毒品，不得販賣，竟基
    於意圖營利而販賣第三級毒品之犯意，於民國109年7月29日
    晚間9時38分許，在臺北市○○區○○街000巷0弄口林湘庭之住
    處附近，以新臺幣（下同）1,000元之價格，販賣第三級毒
    品3,4-亞甲基雙氧苯基乙基胺丁酮2包予林湘庭及少年甲○○
    。嗣因林湘庭及甲○○另案遭查獲，坦承毒品來源為陳紘豪，
    始悉上情。
二、案經臺北市政府警察局南港分局報告臺灣士林地方檢察署檢
    察官偵查起訴。
    理  由
壹、證據能力：
    按被告以外之人於審判外之陳述，雖不符刑事訴訟法第159
    條之1至第159條之4之規定，而經當事人於審判程序同意作
    為證據，法院審酌該言詞陳述或書面陳述作成時之情況，認
    為適當者，亦得為證據。又當事人、代理人或辯護人於法院
    調查證據時，知有第159條第1項不得為證據之情形，而未於
    言詞辯論終結前聲明異議者，視為有前項之同意，同法第15
    9條之5亦有明定。查本件檢察官、上訴人即被告陳紘豪（下
    稱被告）、辯護人就下列所引被告以外之人於審判外陳述之
    證據能力迄至言詞辯論終結，均未聲明異議，本院審酌該些
    供述證據作成時，核無違法取證或其他瑕疵，認為以之作為
    本案之證據屬適當，自有證據能力。其餘資以認定被告犯罪
    事實之非供述證據，均查無違反法定程序取得之情形，依刑
    事訴訟法第158條之4反面規定，亦具證據能力。
貳、實體方面：
一、認定事實所憑之證據及理由：
  ㈠訊據被告就上揭販賣第三級毒品給林湘庭、甲○○之犯行，於
    偵查、原審及本院審理時均供認不諱，核與證人林湘庭、甲
    ○○於警詢、檢察官偵查中證述其等向被告購毒之情節相符（
    見臺灣士林地方檢察署110年度偵字第5120號卷，下稱偵卷
    ，第13至23、139至141、185至191頁），並有被告遭查獲之
    照片共5張、攝錄到林湘庭、甲○○前往與被告進行交易之監
    視器錄影畫面翻拍照片共6張、被告之通聯調閱查詢單、基
    地臺位置紀錄各1份在卷可考（見偵卷第61至65、67至69、9
    3至96頁），及被告所有供本案販賣所用之iPhone 11行動電
    話1支扣案可資佐證。又被告販售予林湘庭及甲○○之毒品咖
    啡包，經林湘庭及甲○○施用後，剩餘之殘渣袋2包，經送交
    通部民用航空局航空醫務中心檢驗後，均檢出第三級毒品3,
    4-亞甲基雙氧苯基乙基胺丁酮成分，有該中心109年8月24日
    航藥鑑字第0000000號毒品鑑定書可稽（見偵卷第123頁），
    足徵被告前開自白與事實相符，可以採信。
　㈡再者，販賣毒品罪刑嚴重，非可公然為之，且無固定價格，
    亦得任意摻偽分裝增減純度、數量，每次買賣之價格、數量
    及純度，亦視情況而異，衡情倘非有利可圖，一般人絕不可
    能甘冒被嚴查重罰之高度風險從事毒品交易，則舉凡有償交
    易，除有反證外，尚難因無法查悉其販入價格，作為是否高
    價賣出之比較，而謂其無營利之意思(最高法院110年度台上
    字第523號判決意旨參照)。因毒品交易係非法行為，向為政
    府查禁森嚴且重罰不寬貸，衡諸常情，倘非有利可圖，殊無
    甘冒販賣毒品遭查獲、重罰之極大風險之理。依證人林湘庭
    、甲○○所述，渠等共同合資1,000元向被告購買毒品咖啡包2
    包，被告亦自承本次獲利為100元等語（見偵卷第18及22頁
    ；原審卷第186頁），足認被告是基於營利之意圖而為本案
    販毒之行為甚明。綜上所述，本件事證明確，被告犯行洵堪
    認定，應依法論科。
二、論罪：
  ㈠核被告所為，係犯毒品危害防制條例第4條第3項之販賣第三
    級毒品罪。證人林湘庭、甲○○係合資向被告購買，故被告僅
    有一次交易行為，僅應論以1個販賣第三級毒品之犯行。又
    被告販賣前持有之第三級毒品，並無證據足認已達純質淨重
    5公克以上，自無持有第三級毒品純質淨重5公克以上之低度
    行為為販賣第三級毒品之高度行為所吸收之情形，附此敘明
    。
　㈡而證人甲○○於本案發生時固未滿18歲，惟依被告及甲○○均表
    示彼此互不相識等語（見偵卷第21至22、141、148頁；原審
    卷第134頁），足徵被告及甲○○二人僅因單次交易行為而偶
    然碰面，且本案別無證據足認被告知悉甲○○於案發時之實際
    年齡，或有事證可佐被告對於甲○○未滿18歲一節有所認識或
    預見，自無從依毒品危害防制條例第9條第1項之加重規範相
    繩，附此敘明。
　㈢被告於偵查、原審及本院審理中均自白上開販賣第三級毒品
    犯行（見偵第151頁；原審卷第212頁；本院卷第19至21、51
    頁），應依毒品危害防制條例第17條第2項之規定減輕其刑
    。
  ㈣按販賣第三級毒品罪之法定刑為「7年以上有期徒刑，得併科
    新臺幣1千萬元以下罰金」，然同為販賣第三級毒品之人，
    其原因動機不一，犯罪情節未必盡同，或有大盤毒梟者，亦
    有中、小盤之分，甚或僅止於吸毒者友儕間為求互通有無等
    情形者亦有之，其販賣行為所造成危害社會之程度自屬有異
    ，法律科處此類犯罪，未參照毒品危害防制條例第11條規定
    ，以毒品數量多寡作為評價不法內涵孰重孰輕之標準，並據
    此制定高低法定刑，使有所區隔，符合比例原則，反而不分
    不法內涵高低，所設之法定最低本刑同為7年以上有期徒刑
    ，不可謂不重。本件被告販賣第三級毒品之次數僅有一次，
    數量尚微，獲利不高，核屬小額交易，是被告應屬毒品交易
    之下游，惡性及對於社會秩序與國民健康之危害程度，顯然
    遠不如大量走私進口或長期、大量販賣毒品營生之「大盤」
    、「中盤」毒梟，是縱經前述偵審自白減輕其刑後對被告科
    以最低刑度3年6月，仍嫌過重，且無從與真正長期、大量販
    毒之惡行區別，在客觀上應足以引起一般人之同情，確有情
    輕法重之失衡現象，而顯有堪可憫恕之情狀，爰就被告販賣
    第三級毒品犯行依刑法第59條之規定酌量減輕其刑，並與前
    揭偵、審自白減刑事由遞減之。
三、駁回上訴之理由：
  ㈠原審詳為調查，認被告所為販賣第三級毒品犯行，罪證明確
    ，適用毒品危害防制條例第4條第3項、第17條第2項、第19
    條第1項，刑法第11條前段、第59條、第38條之1第1項前段
    、第3項等規定，並審酌被告明知3,4-亞甲基雙氧苯基乙基
    胺丁酮係戕害人類身心健康之物，竟無視國家對於杜絕毒品
    犯罪之禁令，仍販賣含前揭毒品成分之咖啡包予他人，助長
    社會上施用毒品之不良風氣，影響社會治安，所為實非可取
    ；惟慮其犯後終能坦承犯行，非無反省與悔改，兼衡其販賣
    毒品咖啡包之價量，及其於原審審理時自述之智識程度、工
    作經驗、家庭生活經濟狀況等一切情狀，量處有期徒刑1年1
    0月。且說明：⒈被告販賣毒品之不法所得為1,000元，並未
    扣案，應依刑法第38條之1第1項前段、第3項規定宣告沒收
    ，於全部或一部不能沒收或不宜執行沒收時，追徵其價額；
    ⒉扣案之iPhone 11行動電話1支（IMEI：000000000000000）
    為被告所有，且係供其本案犯罪所用之物，應依毒品危害防
    制條例第19條第1項規定沒收；⒊扣案之19包愷他命殘渣袋，
    乃被告施用後所剩餘之物，與本案無關，亦非毒品危害防制
    條例第18條第1項前段所定應沒收銷燬之第一、二級毒品，
    無須諭知沒收銷燬；另扣案之iPhone 6行動電話1支，被告
    表示非自己所有，亦無證據顯示與本案犯罪有關，爰不予沒
    收等語。經核原審之認事用法均無違誤，量刑亦屬妥適，沒
    收亦無不當，應予維持。　　
  ㈡被告上訴雖請求從輕量刑。然按關於刑之量定，係屬法院得
    依職權裁量之事項，於具體個案，倘科刑時，既已以行為人
    之責任為基礎，並審酌刑法第57條各款所列情狀，而其所量
    得之刑，未逾越法律所規定之範圍（即裁量權行使之外部性
    界限），客觀上亦無違反比例、公平及罪刑相當原則者（即
    裁量權行使之內部性界限），即不得任憑己意指摘為違法。
    原判決於理由欄中就被告所為已載敘其量刑之理由，核已斟
    酌刑法第57條各款所列情狀，且在法定刑度之內，於法並無
    不合，難謂有何失之過重之處。從而，被告上訴為無理由，
    應予駁回。　
四、被告經本院合法傳喚，無正當理由不到庭，爰不待其陳述，
    為一造辯論判決。　　
據上論斷，應依刑事訴訟法第371條、第368條，判決如主文。
本案經檢察官王芷翎提起公訴，檢察官孟玉梅到庭執行職務。
中　　華　　民　　國　　111 　年　　8 　　月　　23　　日
                  刑事第十五庭  審判長法　官  陳芃宇
                                      法　官  陳勇松
                                      法　官  陳俞伶
以上正本證明與原本無異。
如不服本判決，應於收受送達後20日內向本院提出上訴書狀，其
未敘述上訴之理由者並得於提起上訴後20日內向本院補提理由書
（均須按他造當事人之人數附繕本）「切勿逕送上級法院」。
                                      書記官  朱家麒
中　　華　　民　　國　　111 　年　　8 　　月　　25　　日
附錄：本案論罪科刑法條全文
毒品危害防制條例第4條
製造、運輸、販賣第一級毒品者，處死刑或無期徒刑；處無期徒
刑者，得併科新臺幣3千萬元以下罰金。
製造、運輸、販賣第二級毒品者，處無期徒刑或10年以上有期徒
刑，得併科新臺幣1千5百萬元以下罰金。
製造、運輸、販賣第三級毒品者，處7年以上有期徒刑，得併科
新臺幣1千萬元以下罰金。
製造、運輸、販賣第四級毒品者，處5年以上12年以下有期徒刑
，得併科新臺幣5百萬元以下罰金。
製造、運輸、販賣專供製造或施用毒品之器具者，處1年以上7年
以下有期徒刑，得併科新臺幣1百50萬元以下罰金。
前五項之未遂犯罰之。